臺灣桃園地方法院民事判決　　　　　　　95年度訴字第1827號
原　　　告　戊○○
訴訟代理人　何啟熏律師
被　　　告　甲○○
訴訟代理人　廖美智律師
複　代理人　范坤棠律師
　　　　　　謝淑芬律師
上列當事人間第三人異議之訴事件，於民國96年8 月16日辯論終
結，本院判決如下：
    主  文
本院九十五年度執字第一二八四七號清償債務強制執行事件，就
原告所有如附圖所示編號A 、B 、C 、D 、E 、F 、G 、H 黃色
部分土地上之建物所為之強制執行程序應予撤銷。
訴訟費用由被告負擔。
    事實及理由
一、原告起訴主張：其於民國93年10月間在其所有坐落桃園縣蘆
    竹鄉○○段第464-1 、464-3 、464-4 地號土地及其祖父所
    有坐落同鄉○○○段315-9 地號土地上，自行出資購料並委
    請他人興建鋼骨造之鐵皮廠房（未申請建築執照）（下稱系
    爭廠房），94年3 月間完成後，先出租與訴外人羅文科，復
    因其經營不善乃於同年6 月25日再出租予訴外人吳天銘。嗣
    被告因訴外人紘映實業有限公司（下稱紘映公司）積欠其款
    項新台幣（下同）60萬元，先聲請鈞院以94年執全字第1450
    號案件假扣押紘映公司之不動產（包含系爭廠房），於取得
    執行名義後再聲請鈞院以95年度執字第12847 號案件為終局
    執行。因原告所有系爭廠房與紘映公司之廠房毗鄰，致被告
    誤指封為紘映公司所有而遭鈞院強制執行時一併查封、拍賣
    。又原告所有之系爭廠房經鈞院民事執行處施測後係分別占
    用315-9 地號189.87平方公尺、464-1 號土地584. 58 平方
    公尺、桃園農田水利會所有464-2 號土地4.13平方公尺、46
    4-3 號土地2.04平方公尺、國有464-5 號土地49.82 平方公
    尺、國有463-29號土地40.91 平方公尺，共870.63平方公尺
    。原告為系爭廠房所有權人，被告貿然指封實有錯誤。為此
    ，爰依強制執行法第15條之規定提起本件訴訟。並聲明鈞院
    94年執全字第1450號假扣押強制執行事件暨95年度執字第12
    847 號清償債務強制執行事件，就原告所有如桃園縣蘆竹地
    政事務所96年6 月26日之複丈成果圖所示黃色部分土地上之
    建物所為之強制執行程序應予撤銷。
二、被告則以：紘映公司所有遭查封之廠房原係由桃園縣蘆竹鄉
    ○○○段315-4 地號土地所有權人即羅文科出資興建，嗣因
    羅文科無力給付借款乃將之抵償予紘映公司。又原告提出與
    吳天銘之租約內並未標明租賃廠房之面積、坐落位置及門牌
    號碼，實難認與紘映公司繼受自羅文科之鋼骨造二層廠房為
    同一。另在實務上亦常有出租土地供他人興建房屋或工廠之
    情況，故不能以原告為系爭廠房坐落之桃園縣蘆竹鄉○○○
    段315-9 地號等土地之所有權人即認系爭廠房為其所有，被
    告並否認原告另所提出之出租系爭廠房與羅文科之租賃契約
    書之真正，其自應另行舉證證明系爭廠房為其所有等語資為
    抗辯。並聲明以：原告之訴駁回。
三、本件不爭執事項：
(1)、被告因紘映公司積欠其款項600,000 元，向鈞院聲請查封紘
    映公司所有建物即坐落基地為羅文科所有桃園縣蘆竹鄉○○○段315-4 地號土地上之建物（未辦理建物所有權第一次登
    記），門牌號碼為桃園縣蘆竹鄉○○街166 巷15號，二層樓
    鋼骨造廠房，合計3134.51 平方公尺，並經本院94年執全字
    第1450號假扣押強制執行事件暨95年度執字第12847 號清償
    債務強制執行事件受理中。
(2)、原告主張為其出資興建之系爭廠房，係鋼架造，與右方建物
    相通，水電亦由右方建物牽過使用，現由訴外人華震精機有
    限公司承租使用、經營鐵工廠，並經本院囑託桃園縣蘆竹地
    政事務所複丈之成果圖，佔用桃園縣蘆竹鄉○○○段315-3
    地號土地（13平方公尺）、315-4 地號土地（154 平方公尺
    ）、315- 9地號土地（141 平方公尺）、蘆竹段464-1 地號
    土地（585 平方公尺）、464-2 地號土地（4 平方公尺）、
    464-3 地號土地（2 平方公尺）、464-5 地號土地（50平方
    公尺）、463-29地號土地（41平方公尺）。
四、本院判斷：本件原告主張系爭建物係由其所出資興建並原始
    取得，94年3 月間建造完成後，先出租與羅文科，復因其經
    營不善乃於同年6 月25日再出租予吳天銘，故系爭建物乃原
    告所有，而兩造間並無任何債權債務關係存在，被告實無權
    就系爭建物為強制執行等語，被告則以前揭情詞置辯。是以
    本件所應審究者為：原告是否為系爭建物之所有權人，而有
    排除本件強制執行之權利？經查：
(1)、按強制執行法第15條規定第三人就執行標的物有足以排除強
    制執行之權利者，得於強制執行程序終結前，向執行法院對
    債權人提起異議之訴；惟所謂執行標的物有足以排除強制執
    行之權利者，係指對於執行標的物有所有權、典權、留置權
    、質權存在情形之一者，並不包括事實上之占有及處分權在
    內（最高法院44年度台上字第721 號判例、72 年 度台上字
    第3628號判決意旨參照）。
(2)、經查，系爭建物係未辦保存登記之違章建築物乙節，為兩造
    所不爭執，而未經保存登記之違章建築，係由出資建築人於
    建築完成時，原始取得所有權。是系爭建物當應以出資建築
    人為原始取得所有權人。而兩造就系爭建物之出資興建人係
    何人乙節，原告主張係尤其所出資建造，被告則抗辯應為羅
    文科所出資建造後再轉讓與紘映公司所有，故原告應先就此
    部分有利於己之事實負擔舉證責任。次查，原告此部分主張
    業經證人乙○○到庭證述：「原告叫我去（搭蓋）的鐵皮屋
    ，黃色的部分就是吊車，也是我作的，Ａ（部分）我也有做
    過，我在Ａ那邊是主管，Ａ是羅文科所有，他是原告的兄弟
    。我在Ａ作空調、風管。Ｂ（部分，即如附圖所示黃色部分
    建物）本來是空地，土地是原告的，後來原告要搭鐵皮屋，
    所以找我去施作。原告從事焚化爐的製作。Ｂ是在九十年我
    去幫他填土、搭蓋。因為也是屬於鐵工廠，所以我也會施作
    ，錢是原告出的，料是由我去叫，中間指示如何施作也是都
    由原告說，羅文科也有出現過，也有指示要怎麼做。工作都
    是原告指示我。羅文科也有指示，因為羅文科向原告租廠房
    。」等情，核與原告之鄰居即證人丙○○到庭證述：「我是
    戊○○的鄰居，羅文科也住在那邊。（提示卷宗）左邊是羅
    文科的房子，右邊是戊○○的房子。羅文科的房子要擴建，
    但羅文科沒有地，叫戊○○把地租給他，上面的房子是戊○○蓋的，蓋來租給羅文科，但我不知道他們租多少錢。這是
    我晚上去泡茶時，聽到他們兄弟在商量。羅文科要求戊○○
    把房子蓋好後租給他，戊○○有答應。」等情，及與原告之
    鄰居即證人己○○到庭證述：「當時焚化爐的生意很好，所
    以羅文科要擴建廠房。搭建的錢是戊○○出的，因為房子蓋
    好出租才可以租比較多錢。所以那天戊○○有答應要租給羅
    文科，談話前我就有看到他們載碎石子過，隔沒多久就開始
    蓋廠房。大部分是看到戊○○在作，我不知道乙○○有沒有
    在現場做。我不知道戊○○出租多少錢。」等情，雖證人丙○○、己○○並未親眼目睹系爭建物之興建過程，惟依據渠
    等聽聞原告與羅文科之傳述，足以間接證明原告確有出資興
    建系爭建物以出租予羅文科之構想，亦徵原告所主張其始為
    系爭建物之出資興建人，應屬可採。至證人丁○○雖到庭證
    稱：「我是防水及電機工程人員。（提示卷內照片）B 部分
    廠房是我當時施工的地方，是羅文科叫我去做的，錢也是他
    給的，我是去做防水，我在工廠做的時候有看到乙○○，乙○○原本就是作風管，我認識原告戊○○，當時是羅文科給
    我錢，要求我施作防水部分，我在現場有看到戊○○，原告
    是在隔壁作風管，我從未和原告接觸過，是羅文科找我做的
    。」、及「（施作時）結構體的部分H 型鋼柱、屋頂鐵皮都
    架好了，天車還未好。」等語，惟原告與羅文科既為兄弟，
    且系爭建物搭設完畢後為羅文科欲租借作為經營工廠之用，
    因非系爭建物本體結構之搭設環節，故由羅文科出面委託丁○○施作防水及電機工程，以便監督工程之進行，尚與常理
    無違，自不得以證人丁○○之陳述而遽認系爭建物之出資興
    建人為羅文科。況依據原告之鄰居所為之陳述，亦足認原告
    確實有搭蓋廠房出租與羅文科之計畫，故本院認原告之主張
    應較為可採，原告嗣後再將系爭建物出租與吳天銘乙節，並
    有房屋租賃契約書1 紙在卷足憑，故原告主張其始為系爭建
    物之原始取得所有權人，即屬有據，應予採信。
(3)、從而，原告本於系爭建物所有權人之地位，主張其有足以排
    除95年度執字第12847 號清償債務強制執行事件，就其所有
    如附圖所示編號A 、B 、C 、D 、E 、F 、G 、H 黃色部分
    土地上之建物所為之強制執行程序之權利，而提起本件第三
    人異議之訴，參諸上開說明，即屬有據，應予准許，至原告
    聲明中雖另請求就本院94年度執全字第1450號假扣押強制執
    行程序併予撤銷，惟本院前述95年度執字第12847 號案件中
    就原告所有之系爭建物部分強制執行程序既已撤銷，即應及
    於前述假扣押之執行程序，故此部分無庸再行撤銷，原告之
    聲請由本院逕為用語之更正，亦毋庸駁回之，併此敘明。
據上論結，本件原告之訴為有理由，依民事訴訟法第78條，判決
如主文。
中　　華　　民　　國　　96　　年　　8 　　月　　30　　日
                  民事第三庭    法　官　陳清怡
以上正本係照原本作成
如對本判決上訴，須於判決送達後20日內向本院提出上訴狀
中　　華　　民　　國　　96　　年　　8 　　月　　30　　日
                                書記官　王羽潔
